ACORDAO-COMPLETO-2403262

ACÓRDÃO 3518/2020 ATA 9/2020 - SEGUNDA CÂMARA

VISTOS, relatados e discutidos estes autos nos quais se realiza o monitoramento do Acórdão 5261/2009-TCU-Segunda Câmara, reiterado pelo Acórdão 5573/2015-TCU-Segunda Câmara, por meio dos quais esta Corte expediu determinações corretivas diversas à Universidade Federal do Rio de Janeiro;
ACORDAM os Ministros do Tribunal de Contas da União, reunidos em sessão da 2ª Câmara, ante as razões expostas pelo Relator e com fundamento nos artigos 71, inciso III e IX, da Constituição Federal de 1988; 1º, inciso V, e 39, inciso II, da Lei 8.443/1992; e 1º, inciso VIII, e 262 do Regimento Interno/TCU, em: 
9.1. considerar revel, nos termos do art. 12, § 3º, da Lei 8.443/1992, o Sr. Roberto Antônio Gambine Moreira (CPF XXX.056.617-XX) , Pró-reitor da Universidade Federal do Rio de Janeiro;
9.2. aplicar ao responsável a multa prevista no art. 58, inciso IV, da Lei 8.443/1992, no valor de R$ 15.000,00 (quinze mil reais) pelo descumprimento das determinações consignadas nos Acórdãos 5.261/2009 e 5.573/2015, ambos da 2ª Câmara;
9.3. fixar o prazo de 15 (quinze) dias, a contar da notificação, para que o responsável comprove, perante o Tribunal, o recolhimento da dívida aos cofres do Tesouro Nacional, atualizada monetariamente a partir da data deste acórdão, até a data do efetivo recolhimento;
9.4. autorizar, desde logo, nos termos do art. 28, inciso II, da Lei 8.443/1992, a cobrança judicial da multa referida no subitem 9.2, caso não recolhida tempestivamente pelo responsável e inviabilizado o desconto em folha, da dívida;
9.5. determinar à Universidade Federal do Rio de Janeiro (UFRJ) , sob pena de ressarcimento das quantias pagas indevidamente e responsabilização solidária da autoridade competente que:
9.5.1. exclua imediatamente a parcela relativa à URV (3,17%) dos proventos de Angelina Ribeiro Nobrega (CPF XXX.042.994-XX) , Beatriz Dias dos Reis (CPF XXX.084.677-XX) , Humberto Barcellos (CPF XXX.007.627-XX) , Joana D'arc de Carvalho (CPF XXX.430.527-XX) , José Sebastião da Silva Neto (CPF XXX.395.717-XX) , Loide Mendonça Correa (CPF XXX.440.157-XX) , Maria Angela Zavarize Sartori (CPF XXX.816.837-XX) , Maria Helena Monteiro Rodrigues (CPF XXX.472.197-XX) , Maria Inês Correia (CPF XXX.743.027-XX) , Maria Rodrigues da Silva (CPF XXX.699.597-XX) , Nelson Rosa de Almeida (CPF XXX.764.887-XX) , Noris Gloria Santos de Brito (CPF XXX.685.347-XX) e Rogete Marinho de Oliveira (CPF XXX.667.337-XX) , conforme Acórdão 5261/2009-TCU-Segunda Câmara e 5.573/2015-TCU-2ª Câmara; 
9.5.2. quantifique e realize o ressarcimento dos valores recebidos indevidamente por Angelina Ribeiro Nobrega (CPF XXX.042.994-XX) , Beatriz Dias dos Reis (CPF XXX.084.677-XX) , Humberto Barcellos (CPF XXX.007.627-XX) , Joana D'arc de Carvalho (CPF XXX.430.527-XX) , José Sebastião da Silva Neto (CPF XXX.395.717-XX) , Loide Mendonça Correa (CPF XXX.440.157-XX) , Maria Angela Zavarize Sartori (CPF XXX.816.837-XX) , Maria Helena Monteiro Rodrigues (CPF XXX.472.197-XX) , Maria Inês Correia (CPF XXX.743.027-XX) , Maria Rodrigues da Silva (CPF XXX.699.597-XX) , Nelson Rosa de Almeida (CPF XXX.764.887-XX) , Noris Gloria Santos de Brito (CPF XXX.685.347-XX) e Rogete Marinho de Oliveira (CPF XXX.667.337-XX) , a título de parcela relativa à URV (3,17%) , desde a ciência do Acórdão 5261/2009-TCU-Segunda Câmara;
9.5.3. exclua imediatamente a parcela relativa a URP (26,05%) dos proventos de Paulo Alcoforado Natividade Filho (CPF XXX.276.577-XX) , conforme os Acórdão 5261/2009-TCU-Segunda Câmara e 5.573/2015-TCU-2ª Câmara; 
9.5.4. quantifique e realize o ressarcimento dos valores recebidos indevidamente por Paulo Alcoforado Natividade Filho (CPF XXX.276.577-XX) , a título de parcela relativa à URP (26,05%) , desde a ciência do Acórdão 5261/2009-TCU-Segunda Câmara; 
9.5.5. corrija a proporcionalização dos proventos de José Sebastião da Silva (CPF XXX.395.717-XX) , Maria Helena Monteiro Rodrigues (CPF XXX.472.197-XX) e Maria Inês Correia (CPF XXX.743.027-XX) , nas seguintes proporções, 10/35 avos, 19/30 avos e 22/30 avos, respectivamente, consoante já determinado nos Acórdão 5261/2009-TCU-Segunda Câmara e 5.573/2015-TCU-2ª Câmara;
9.5.6. quantifique e realize o ressarcimento dos valores recebidos indevidamente por José Sebastião da Silva (CPF XXX.395.717-XX) , Maria Helena Monteiro Rodrigues (CPF XXX.472.197-XX) e Maria Inês Correia (CPF XXX.743.027-XX) , por erro na proporcionalização de seus proventos, desde a ciência do Acórdão 5261/2009-TCU-Segunda Câmara;
9.5.7. envie novos atos de concessão de aposentadoria em favor de Angelina Ribeiro Nobrega (CPF XXX.042.994-XX) , Beatriz Dias dos Reis (CPF XXX.084.677-XX) , Humberto Barcellos (CPF XXX.007.627-XX) , Joana D'arc de Carvalho (CPF XXX.430.527-XX) , Loide Mendonça Correa (CPF XXX.440.157-XX) , Maria Angela Zavarize Sartori (CPF XXX.816.837-XX) , Maria Helena Monteiro Rodrigues (CPF XXX.472.197-XX) , Maria Inês Correia (CPF XXX.743.027-XX) , Maria Rodrigues da Silva (CPF XXX.699.597-XX) , Nelson Rosa de Almeida (CPF XXX.764.887-XX) , Noris Gloria Santos de Brito (CPF XXX.685.347-XX) , Paulo Alcoforado Natividade Filho (CPF XXX.276.577-XX) , Rogete Marinho de Oliveira (CPF XXX.667.337-XX) e  José Sebastião da Silva Neto (CPF XXX.395.717-XX) , livres das irregularidades apontadas nos autos, em consonância com os Acórdão 5261/2009-TCU-Segunda Câmara e 5.573/2015-TCU-2ª Câmara;
9.5.8. encaminhe a esta Corte de Contas, por intermédio do sistema e-Pessoal, os atos de pensão civil instituídos pelos ex-servidores José Eduardo Teixeira Leite (CPF XXX.931.608-XX) e Leonidio Julio da Silva (CPF XXX.353.537-XX) .

Monitoramento de acórdão proferido pela 2ª Câmara, por meio do qual esta Corte de Contas determinou a adoção de medidas para sanar irregularidades identificadas na emissão de atos de aposentadoria.

Segunda Câmara

Universidade Federal do Rio de Janeiro.

3. Interessados: Angelina Ribeiro Nobrega (XXX.042.994-XX); Beatriz Dias dos Reis (XXX.084.677-XX); Carlos Moreira dos Santos (XXX.823.167-XX); Eliaz Engelhardt (XXX.279.807-XX); Humberto Barcellos (XXX.007.627-XX); Ivair Coelho Lisboa Rademaker de Nogueira Itagiba (XXX.417.157-XX); Joana D'arc de Carvalho (XXX.430.527-XX); Jose Eduardo Teixeira Leite (XXX.931.608-XX); Jose Sebastiao da Silva Neto (XXX.395.717-XX); Leonidio Julio da Silva (XXX.353.537-XX); Loide Mendonca Correa (XXX.440.157-XX); Maria Angela Zavarize Sartori (XXX.816.837-XX); Maria Helena Monteiro Rodriques (XXX.472.197-XX); Maria Ines Correia (XXX.743.027-XX); Maria Rodrigues da Silva (XXX.699.597-XX); Nelson Rosa de Almeida (XXX.764.887-XX); Noris Gloria Santos de Brito (XXX.685.347-XX); Paulo Alcoforado Natividade Filho (XXX.276.577-XX); Rogete Marinho de Oliveira (XXX.667.337-XX).

13.1. Ministros presentes: Ana Arraes (Presidente), Augusto Nardes, Aroldo Cedraz, Raimundo Carreiro e Vital do Rêgo (Relator).
13.2. Ministra que não participou da votação: Ana Arraes.
13.3. Ministros-Substitutos presentes: Marcos Bemquerer Costa e André Luís de Carvalho.

ACORDAO-COMPLETO-2486116

Acórdão de Relação 8840/2021 - Segunda Câmara

Acórdão de Relação

ACORDAO-COMPLETO-2431063

Acórdão 11348/2020 - Segunda Câmara

VITAL DO RÊGO

Adoto como relatório, com os devidos ajustes de forma, o parecer elaborado no âmbito do Ministério Público junto ao TCU (peça 81) , representado nos autos pelo Procurador Dr. Rodrigo Medeiros de Lima, a seguir transcrita:
Trata-se de monitoramento do Acórdão 5261/2009-TCU-Segunda Câmara, proferido na Sessão de 6/10/2009, de relatoria do Ministro José Jorge (peça 13, p. 25-26) , que considerou ilegais atos de concessão de aposentadorias emitidos pela Universidade Federal do Rio de janeiro (UFRJ) , em razão da inclusão de parcelas judiciais irregulares referentes a planos econômicos, 26,05% (URP) , 28,86 % e 3,17%, além de irregularidades na proporcionalização de proventos.
Ivair Coelho Lisboa Rademaker de Nogueira Itagiba e Eliaz Engelhardt interpuseram pedidos de reexame que foram conhecidos e providos parcialmente pelo Acórdão 2575/2011-TCU-Segunda Câmara, de relatoria do Ministro Aroldo Cedraz, que tornou insubsistente o Acórdão 5261/2009-TCU-Segunda Câmara no tocante aos recorrentes (peça 17, p. 16) .
Em decorrência da insubsistência do citado acórdão, foi prolatado o Acórdão 1082/2012-TCU-Segunda Câmara, de relatoria do Ministro José Jorge, que considerou ilegais os atos de aposentadoria de Ivair Coelho Lisboa Rademaker de Nogueira Itagiba e Eliaz Engelhardt, negando-lhes o registro (peça 3, p. 77-78) .
Após um primeiro monitoramento das medidas determinadas no bojo do Acórdão 5261/2009-TCU-Segunda Câmara, foi prolatado o Acórdão 5573/2015-TCU-Segunda Câmara (peça 58) , de relatoria do Ministro Vital do Rêgo, que, diante da verificação do não cumprimento de determinações dirigidas à UFRJ, reiterou o inteiro teor do Acórdão 5261/2009-TCU-Segunda Câmara, para que aquela entidade jurisdicionada adotasse as seguintes medidas:
1.7.1. exclua as parcelas referentes aos percentuais de 26,05%, de 28,86%, e de 3,17% nos proventos de Humberto Barcellos, Angelina Ribeiro Nobrega, Joana Darc de Carvalho, Leonidio Julio da Silva, Loide Mendonça Correa, Maria Angela Zavarize Sartori, Maria Helena Monteiro Rodrigues, Maria Rodrigues da Silva e Noris Gloria Santos de Brito; 
1.7.2. exclua as parcelas referentes aos percentuais de 26,05% e de 3,17% nos proventos de Carlos Moreira dos Santos, Beatriz Dias dos Reis, José Eduardo Teixeira Leite, José Sebastião da Silva Neto, Maria Ines Correia, Nelson Rosa de Almeida e Rogete Marinho de Oliveira; 
1.7.3. exclua a parcela referente ao percentual de 26,05% nos proventos de Paulo Alcoforado Natividade Filho; 
1.7.4. corrija a proporcionalização dos proventos de José Sebastião da Silva, Maria Helena Monteiro Rodrigues e Maria Inês Correia, nas seguintes proporções, 10/35 avos, 19/30 avos e 22/30 avos, respectivamente; e 
1.7.5. encaminhe, por intermédio do Sistema de Apreciação e Registro de Atos de Admissão e Concessões (Sisac) , novos atos de aposentadoria para os ex-servidores Humberto Barcellos, Angelina Ribeiro Nobrega, Joana Darc de Carvalho, Leonidio Julio da Silva, Loide Mendonça Correa, Maria Angela Zavarize Sartori, Maria Helena Monteiro Rodrigues, Maria Rodrigues da Silva, Noris Gloria Santos de Brito, Carlos Moreira dos Santos, Beatriz Dias dos Reis, José Eduardo Teixeira Leite, José Sebastião da Silva Neto, Maria Ines Correia, Nelson Rosa de Almeida e Rogete Marinho de Oliveira , livres das irregularidades apontadas no referido decisum. (peça 58, p. 1) 
Ato contínuo, novo monitoramento foi realizado (peças 65-67) , no qual a equipe da Secretaria de Fiscalização de Pessoal (Sefip) concluiu pela necessidade de realização de audiência de Roberto Antônio Gambine Moreira, Pró-reitor da UFRJ à época do Acórdão 5573/2015-TCU-Segunda Câmara, que, regularmente notificado (peças 68-71) , não se manifestou nos autos. Registre-se, por pertinente, que a audiência realizada junto ao gestor decorreu do não cumprimento das determinações encartadas no Acórdão 5573/2015-TCU-Segunda Câmara, transcritas no parágrafo precedente, uma vez que a Sefip, após proceder com pesquisas junto aos sistemas disponíveis no TCU, constatou que as determinações erigidas pelos Acórdão 5261/2009-TCU-Segunda Câmara e 5.573/2015-2ª Câmara não foram cumpridas pela Universidade Federal do Rio de janeiro.
Operada a contumácia do responsável, conforme alhures mencionado, a unidade instrutora propõe, em pareceres uniformes (peças 77-78) , que o Sr. Roberto Antônio Gambine Moreira seja considerado revel e que lhe seja aplicada a multa prevista no art. 58, inciso IV, da Lei 8.443/1992, e no art. 268, inciso VII, do Regimento Interno (RI/TCU) . Sugere a Sefip, ainda, determinar à UFRJ, em síntese, que: (i) exclua as parcelas remuneratórias inquinadas nos Acórdãos ora monitorados; (ii) corrija a proporcionalização dos proventos dos interessados referidos no subitem 9.3.3 do Acórdão 5261/2009-TCU-Segunda Câmara e no subitem 1.7.4 do Acórdão 5573/2015-TCU-Segunda Câmara; e (iii) quantifique e promova a devolução ao erário dos valores recebidos indevidamente pelos interessados indicados nos itens "d.2", "d.4" e "d.6" de sua proposta de encaminhamento (peça 77, p. 6-7) . A unidade técnica propõe ainda que seja determinado à UFRJ o envio de novos atos de aposentadoria e pensões em favor dos interessados tratados no âmbito das decisões sob monitoramento.
Salienta-se que a unidade preceptora apontou que Leonídio Julio da Silva (CPF XXX.353.537-XX) e José Eduardo Teixeira Leite (CPF XXX.931.608-XX) faleceram e propôs que se exclua das pensões decorrentes a parcela relativa à URV (3,17%) . Entretanto, entendemos que não cabe tal determinação, tendo em vista que os atos de concessão das pensões não são objeto destes autos. Ressalte-se que esses atos ainda não se encontram no TCU (peça 80) e, por isso, cabe determinar à UFRJ que os envie à Corte de Contas, bem como determinar à Sefip que priorize a análise dos aludidos atos.
Por fim, observa-se que, conforme aponta pesquisa realizada junto ao sistema Sisobi (peça 79) , Carlos Moreira dos Santos (CPF: XXX.823.167-XX) faleceu em 2014 e não há ato de pensão em seu nome cadastrado nos sistemas Sisac e e-Pessoal. 
Quanto às demais propostas, este representante do Ministério Público de Contas da União anui ao encaminhamento ofertado pela Sefip.
Eis o Relatório.

não há.

Procurador Rodrigo Medeiros de Lima.

APOSENTADORIA. ATOS APRECIADOS PELA ILEGALIDADE. DETERMINAÇÕES. MONITORAMENTO. DESCUMPRIMENTO DAS DETERMINAÇÕES EXPENDIDAS PELO TCU SEM APRESENTAÇÃO DE JUSTIFICATIVAS. AUDIÊNCIA DO GESTOR. REVELIA. MULTA. DETERMINAÇÕES.

APOSENTADORIA (APOS)

Secretaria de Fiscalização de Pessoal (Sefip).

Aprecia-se nesta oportunidade monitoramento do Acórdão 5261/2009-TCU-Segunda Câmara, de 6/10/2009, por meio do qual esta Corte de Contas considerou ilegais os atos de concessão de aposentadoria dos interessados, em razão: (i) da inclusão de parcelas judiciais irregulares referentes a planos econômicos (URP - 26,05%) , na base de cálculo dos proventos; (ii) da inclusão dos percentuais de 28,86 % e 3,17% nos atos de Humberto Barcellos, Angelina Ribeiro Nobrega, Eliaz Engelhardt, Joana Darc de Carvalho, Leonidio Julio da Silva, Loide Mendonça Correa, Maria Angela Zavarize Sartori, Maria Helena Monteiro Rodrigues, Maria Rodrigues da Silva e Noris Gloria Santos de Brito; (iii) da inclusão do percentual de 3,17% nos atos de Carlos Moreira dos Santos, Beatriz Dias dos Reis, José Eduardo Teixeira Leite, José Sebastião da Silva Neto, Maria Ines Correia, Nelson Rosa de Almeida, Rogete Marinho de Oliveira, Ivair Coelho Lisboa R. de N. Itagiba Filho e Paulo Alcoforado Natividade Filho. Ainda constavam irregularidades na proporcionalização dos proventos de José Sebastião da Silva Neto (deveria ser 10/35) , Maria Helena Monteiro Rodrigues (deveria ser 19/30) e Maria Inês Correia (deveria ser 22/30) . 
O referido decisum foi proferido nos seguintes termos:
9.1 considerar ilegais os atos de aposentadoria constantes dos autos, negando-lhes os respectivos registros; 
9.2 dispensar a reposição das importâncias indevidamente percebidas, de boa-fé, pelos 4411 interessados, a teor da Súmula TCU 106; 
9.3 determinar à Universidade Federal do Rio de Janeiro - UFRJ que: 
9.3.1 faça cessar, com fundamento nos arts. 71, inciso IX, da Constituição Federal e 262 do Regimento Interno desta Corte, no prazo de 15 (quinze) dias, os pagamentos decorrentes das parcelas ora impugnadas, contados a partir da ciência da deliberação do Tribunal, sob pena de responsabilidade solidária da autoridade administrativa omissa; 
9.3.2 comunique aos interessados acerca da presente deliberação do Tribunal, alertando-os de que o efeito suspensivo decorrente de eventual interposição de recurso não os exime da devolução dos valores percebidos indevidamente após a respectiva notificação, em caso de não provimento; 
9.3.3 promova a correção da proporcionalidade das aposentadorias dos ex-servidores José Sebastião da Silva Neto, Maria Helena Monteiro Rodrigues e Maria Inês Correia 
9.4 esclarecer à Universidade Federal do Rio de Janeiro - UFRJ que: 
9.4.1 as concessões consideradas ilegais poderão prosperar mediante a emissão e encaminhamento a este Tribunal de novos atos concessórios, escoimados das irregularidades verificadas, nos termos do art. 262, § 2°, do Regimento Interno do TCU; 
9.4.2 os valores decorrentes de decisões judiciais, quando expressamente imunes de absorção pelos aumentos salariais subseqüentes, devem ser considerados, desde o momento inicial em que devidos, como vantagem pessoal nominalmente identificada, sujeita exclusivamente aos reajustes gerais do funcionalismo, sendo vedado o seu pagamento, de modo continuado, sob a forma de percentual incidente sobre quaisquer das demais parcelas integrantes da remuneração dos beneficiários; 
9.5 determinar à Secretaria de Fiscalização de Pessoal que acompanhe a implementação da determinação constante do item 9.3 do presente Acórdão. 
A referida decisão foi mantida após a interposição de pedido de reexame (Acórdão 2575/2011-TCU-Plenário) e em razão de nova apreciação dos atos emitidos em favor dos ex-servidores Ivair Coelho Lisboa Rademaker de Nogueira Itagiba e Eliasz Engelhard (Acórdão 1082/2012-TCU-Segunda Câmara) .
Destarte, em monitoramento realizado em 30/6/2015, a unidade técnica constatou o descumprimento das determinações contidas nos Acórdão 5261/2009-TCU-Segunda Câmara e 1.082/2012-TCU-2ª Câmara.  Diante de tal fato, a Sefip propôs reiterar as medidas a serem adotadas pela UFRJ, proposta acolhida pelo colegiado, por meio do Acórdão 5573/2015-TCU-Segunda Câmara.
Em novo monitoramento levado a efeito pela Unidade Técnica, realizado em 16/12/2015, restou constatado o descumprimento das determinações expedidas por esta Corte de Contas, razão pela qual foi proposta a audiência do Sr. Roberto Antônio Gambine Moreira, Pró-reitor de Pessoal da Universidade Federal do Rio de Janeiro, para que apresentasse suas razões de justificativa pelo não cumprimento das determinações expedidas pelo TCU.
No entanto, o Gestor, a despeito de ter sido regularmente notificado, não se manifestou nos autos (peças 69 e 71) . Diante de tal fato a Sefip propõe considerar revel o responsável aplicando-lhe a multa prevista no art. 58, inciso IV, da Lei 8.443/1992. 
Em sua manifestação regimental, o Ministério Público junto ao TCU acolhe a proposta de encaminhamento alvitrada pela Sefip, com exceção das medidas propostas para os ex-servidores já falecidos Leonídio Julio da Silva e José Eduardo Teixeira Leite. Para esses casos, o MPTCU sugere que sejam disponibilizados os respectivos atos de pensão para que neles seja analisada a legalidade de eventuais pagamentos irregulares. Além disso, o MPTCU destaca que o ato de aposentadoria emitido em favor Carlos Moreira dos Santos deixou de produzir efeitos financeiros eis que o ex-servidor faleceu e não instituiu pensão.
-II-
Registro minha concordância com a proposta da unidade técnica, retificada pela manifestação do MPTCU, no sentido de aplicar multa pelo descumprimento de determinações desta Corte de Contas, sem prejuízo de tecer os comentários a seguir. 
Conforme mencionou a Sefip, de fato, os atos emitidos em favor dos ex-servidores Angelina Ribeiro Nobrega, Beatriz Dias dos Reis, Humberto Barcellos, Joana D'arc de Carvalho, José Sebastião da Silva Neto, Loide Mendonça Correa, Maria Angela Zavarize Sartori, Maria Helena Monteiro Rodrigues, Maria Inês Correia, Maria Rodrigues da Silva, Nelson Rosa de Almeida, Noris Gloria Santos de Brito e Rogete Marinho de Oliveira ainda contemplam, nos respectivos proventos, a parcela decorrente da URV (3,17%) que, na atualidade, não encontra mais resguardo em decisão judicial. Por tal razão, tais pagamentos devem ser imediatamente excluídos dos proventos dos interessados promovendo-se a devida reposição ao erário desde a ciência do Acórdão 5261/2009-TCU-Segunda Câmara.
De igual forma, deve a parcela decorrente da URP ser excluída dos proventos de Paulo Alcoforado Natividade Filho, promovendo-se o ressarcimento das quantias percebidas após a prolação do sobredito Acórdão 5261/2009-TCU-Segunda Câmara.
Também não foi providenciada a proporcionalização dos proventos de José Sebastião da Silva (10/35 avos) , Maria Helena Monteiro Rodrigues (19/30 avos) (CPF 348.472.197-91) e Maria Inês Correia (22/30 avos) consoante já havia sido determinado por meios dos Acórdãos 5.261/2009 e 5.573/2015, ambos da 2ª Câmara. Cabe aqui, também, a devida quantificação dos valores percebidos indevidamente após a ciência da primeira decisão descumprida.
Em todos os casos mencionados, cabe determinar à UFRJ que emita novos atos, livres das irregularidades mencionadas e os disponibilize por meio do sistema e-Pessoal para análise desta Corte de Contas.
Quanto aos atos emitidos em favor de José Eduardo Teixeira Leite e Leonidio Julio da Silva, destaco que os ex-servidores faleceram, respectivamente, em 9/12/2009 e 9/5/2017. Por tal razão e tendo em vista que os atos ainda não foram disponibilizados para análise desta Corte de Contas, cabe determinação para que as referidas concessões sejam cadastradas no sistema e-pessoal para a análise de legalidade.
No que diz respeito ao ato emitido em favor de Carlos Moreira dos Santos, verifico que o ex-servidor faleceu em 24/2/2014 e não instituiu pensão. Nesse caso, como não há mais qualquer concessão emitida em favor do ex-servidor ou instituída por ele, gerando efeito financeiro não cabe qualquer providência por parte da entidade.
Por fim, no que diz respeito ao gestor chamado em audiência, observo que ele, a despeito de ter sido devidamente comunicado, consoante se comprova pelos avisos de recebimento acostados nas peças 69 e 71, não se manifestou nos autos e nem a entidade o fez em seu lugar. Portanto, não foram apresentadas quaisquer justificativas para o descumprimento dos Acórdão 5261/2009-TCU-Segunda Câmara e 5.573/2015-TCU-2ª Câmara. Somado a esse fato, nenhuma providência administrativa foi tomada para sanear as irregularidades apontadas por esta Corte de Contas desde 2009 e que, até hoje, produzem efeitos financeiros irregulares. Diante da gravidade de tal situação e considerando o prejuízo causado ao erário no tempo, entendo cabível a aplicação da multa prevista no art. 58, inciso IV, da Lei 8.443/1992, e estipulo o valor de R$ 15.000,00 (quinze mil reais) para a referida sanção pecuniária.
Ante o exposto, VOTO para que seja adotada a minuta de acórdão que ora trago ao exame deste Colegiado.
TCU, Sala das Sessões Ministro Luciano Brandão Alves de Souza, em 6 de abril de 2020.
Ministro VITAL DO RÊGO 
Relator